臺灣高等法院刑事裁定　　　　　　　　　　　　　 九十一年度交抗字第三十七號
　　抗告人即
　　受處分人　 甲○○○
右抗告人因違反道路交通管理處罰條例案件，不服臺灣板橋地方法院九十年度交聲字
第九五七號，中華民國九十年十二月十八日裁定，提起抗告，本院裁定如左：
    主  文
原處分及原裁定均撤銷。
甲○○○汽車駕駛人，未領有駕駛執照駕車，處罰鍰銀元貳仟元即新臺幣陸仟元。
    理  由
一、抗告意旨略以：抗告人即受處分人甲○○○於民國八十八年五月三日凌晨五時三
    十分許，無照駕駛車號ＡＴＳ─六０七號重型機車，行經臺北縣新莊市○○街二
    三九巷口時，遭他人駕駛之機車撞倒，身體並受有多處傷害，抗告人經子女送往
    醫治後即前往臺北縣警察局新莊分局中港派出所製作筆錄，詎當時警員一再要求
    抗告人與肇事者和解，並謂如不和解即舉發抗告人無照駕駛。抗告人迫於無奈，
    只得與肇事者達成和解，該員警即將違規通知單取回，並當場返還原已扣繳之機
    車行照。詎事後接獲裁決書，始知遭員警欺瞞。原審法院裁定駁回抗告人於原審
    之異議，然裁定內容就行車執照自始至終均由抗告人持有部分疏未論及，且抗告
    人之子許朝傑之證詞並無偏頗，確屬實情。抗告人依員警指示，反需繳納最高額
    之新臺幣一萬二千元罰鍰，顯不合理，爰提起抗告等語。
二、按道路交通管理處罰條例所稱之汽車，依該條例第三條第八款之規定包括機器腳
    踏車。而汽車駕駛人，未領有駕駛執照駕車者，處銀元二千元以上四千元以下（
    即新臺幣六千元以上一萬二千元以下）罰鍰，並禁止其駕駛，扣留其車輛牌照，
    行為時之道路交通管理處罰條例第二十一條第一項第一款定有明文。
三、經查：
（一）抗告人於八十八年五月三日凌晨五時三十分許，無照駕駛車號ＡＴＳ─六０七
      號重型機車，行經臺北縣新莊市○○街二三九巷口，因與他人發生車禍，經臺
      北縣警察局新莊分局警員吳郁佳前往處理後，發現其係無照駕駛，因而於八十
      八年五月十日，掣製臺北縣警察局（八七）北縣警交丙字第０００九九七八號
      舉發違反道路交通管理事件通知單舉發，並移由原處分機關交通部公路局臺北
      區監理所板橋監理站，於九十年九月二十五日，依道路交通管理處罰條例第二
      十一條第一項第一款之規定，裁處新臺幣一萬二千元等情，業據證人即舉發之
      員警吳郁佳於原審到庭證述屬實，並有原舉發通知單、裁決書各一紙附卷可稽
      。抗告人亦不爭執其有於前揭時地無照駕駛之事實，是其有前揭無照駕駛之違
      規行為，事證明確。
（二）證人吳郁佳於原審時，已到庭證稱：舉發通知單第二聯（回復聯）已交抗告人
      簽收無誤，該第二聯通知單會轉呈分局送至監理站等情（見原審卷第二十一頁
      ），抗告人亦不否認有於舉發單知單上按捺指印無訛，是其對於員警已舉發無
      照駕駛之情事，自難諉為不知。至於抗告人有無與肇事者和解，乃其與肇事者
      間之民事賠償問題，原不影響無照駕駛違規事實之認定，自不得以和解成立即
      據以主張免除前揭違規責任。
（三）原審以抗告人有無照駕駛之違規行為，事證明確，認原處分機關依道路交通管
      理處罰條例第二十條第一項第一款，裁處罰鍰新臺幣一萬二千元，並無違誤，
      因以抗告人對原處分之異議為無理由，而裁定駁回異議，固非無見。惟查：
  １、本件舉發通知單及裁決書固載有代保管物件「行照」，然抗告人已一再指稱：
      舉發員警於查知其係無照駕駛時，因已和解，故未扣留行車執照等語。參以證
      人即舉發員警吳郁佳於原審時所證述：本件可能是還了行照後，忘了在後面記
      載已發還行照等情（見原審卷第二十二頁）。又系爭機車之行車執照曾於九十
      年一月二十日辦理換發之事實，亦有系爭機車之行車執照影本一紙附卷可稽（
      見原審卷第七頁）。足見抗告意旨稱：當時員警並未扣留行車執照一節，應堪
      採信。然何以仍於舉發通知單、裁決書內為該項記載？不免令人置疑。
  ２、證人即抗告人之子許朝傑於原審時證述：當時警員稱如和解成立，可將舉發通
      知單交還，故於和解成立後，即已交還警員等語（見原審卷第二十一頁）。查
      證人許朝傑雖為抗告人之子，所證內容，易使人懷疑有偏袒抗告人之嫌。然衡
      諸本件員警製單舉發抗告人無照駕車之時間，係八十八年五月十日，原處分機
      關竟遲至九十年九月二十五日始裁決處罰，有舉發通知單及裁決書可稽，裁決
      處罰時間距舉發時間，竟逾二年四月餘，實有違常情。
      顯見抗告意旨指稱其係警員謂如和解就將舉發通知單註銷，嗣因已和解而將舉
      發通知單交還，故未依所定應到案日期前往繳納罰鍰一節，並非無據。
（四）按行為時之道路交通管理處罰條例第九條第一項明定：「本條例所定罰鍰之處
      罰，行為人接獲違反道路交通管理事件通知單後，應於十五日內，到達指定處
      所聽候裁決。但行為人認為舉發之事實與違規情形相符者，得不經裁決，逕依
      各該條款罰鍰最低額，自動向指定之處所繳納結案。」則違規行為人自認有違
      規行為者，原得依各該條款罰鍰最低額，自動向指定之處所繳納結案。本件抗
      告人對於無照駕駛之違規行為並無異議，惟因誤認將舉發通知單交還員警，即
      可免罰，而未及於指定期日前自行繳納法定最低額之銀元二千元（即新臺幣六
      千元）罰鍰結案。乃原處分機關未斟酌上情，逕以抗告人不依指定期日到案，
      乃予裁處最高額之新臺幣一萬二千元罰鍰處分，自有未洽。原審未予詳查，認
      抗告人之異議為無理由，亦有未合，自應由本院予以撤銷改判。爰將原處分及
      原裁定均撤銷，由本院依法自為裁定，並審酌前述抗告人無照駕駛之情事，裁
      處銀元二千元即新臺幣六千元之罰鍰，以示公允。
四、據上論斷，應依道路交通案件處理辦法第二十六條、第二十條前段，行為時道路
    交通管理處罰條例第二十一條第一項第一款，裁定如主文。
中      華      民      國      九十一   年     一    月       十八     日
                              臺灣高等法院刑事第五庭
                                  審判長法  官  曾  德  水
                                        法  官  趙  功  恆
                                        法  官  林  立  華
右正本證明與原本無異。
不得再抗告。
                                        書記官  廖  月  女
中      華      民      國      九十一   年     一    月       十八     日
